臺灣高等法院高雄分院刑事判決
110年度交上易字第134號
上  訴  人  臺灣高雄地方檢察署檢察官
被      告  黃偉雄


選任辯護人  林樹根律師
上列上訴人因被告過失傷害案件，不服臺灣高雄地方法院109年
度交易字第51號，中華民國110年10月21日第一審判決（起訴案
號：臺灣高雄地方檢察署109年度偵字第9037號），提起上訴，
本院判決如下：
    主  文
上訴駁回。
    理  由
一、公訴意旨略以：被告黃偉雄(下稱被告)於民國109年1月7日1
    6時35分許，騎乘車牌號碼000-000號輕型機車沿高雄市鼓山
    區鼓山三路由南往北方向行駛，行經該路段與銀川路口，欲
    右轉銀川街時，本應注意遵守交通號誌之指示，而依當時之
    情狀，並無不能注意之情事，竟疏未注意及此，貿然紅燈右
    轉，適有同向行駛之告訴人王鐘羚(下稱告訴人)騎乘車牌號
    碼000-0000號普通重型機車，亦同時紅燈右轉，雙方因而發
    生擦撞，致告訴人人車倒地，並受有胸壁撞傷合併左側第四
    及第七肋骨骨折、左手及左腿撞挫傷合併開放性傷口等傷害
    。因認被告涉犯刑法第284條前段之過失傷害罪嫌等語。
二、檢察官就被告犯罪事實，應負舉證責任，並指出證明之方法
    ；又犯罪事實應依證據認定之，無證據不得認定犯罪事實；
    不能證明被告犯罪者，應諭知無罪之判決，刑事訴訟法第16
    1條第1項、第154條第2項、第301條第1項分別定有明文。而
    認定不利於被告之證據須依積極證據，苟積極證據不足為不
    利於被告事實之認定，即應為有利被告之認定，更不必有何
    有利之證據；又犯罪事實之認定，應憑證據，如無相當之證
    據，或證據不足以證明，自不得以推測或擬制之方法，以為
    裁判之基礎。另依刑事訴訟法第161條第1項規定，檢察官對
    於起訴之犯罪事實，仍應負提出證據及說服之實質舉證責任
    ，倘其所提出之證據，不足為被告有罪之積極證明，或其指
    出證明之方法，無從說服法院以形成被告有罪之心證，基於
    無罪推定之原則，自應為被告無罪判決之諭知（最高法院30
    年上字第816號、40年台上字第86號、92年台上字第128號判
    決參照）。
三、公訴意旨認被告涉犯上述罪嫌，無非係以被告之供述、告訴
    人之證述、林政鋒骨外科診所（下稱林政鋒診所）109年3月
    24日診斷證明書、高雄市政府警察局鼓山分局道路交通事故
    現場圖、道路交通事故調查報告表㈠、㈡-1、肇事現場及車輛
    受損照片，為其主要論據。
四、訊據被告堅詞否認有何過失傷害犯行，辯稱：我沒有擦撞到
    告訴人的機車，告訴人是自摔倒地，且當時我沒看到告訴人
    受傷，其受傷依診斷紀錄，為屬先前車禍舊傷，非我擦撞所
    造成等語。經查：
  ㈠被告與告訴人於上開時間均騎乘機車途經前開事故路口，且
    於該路口紅燈右轉時，告訴人因故人車倒地等情，業經被告
    供述在卷，核與證人即告訴人於警詢、偵查及原審證述大致
    相符，並有上開道路交通事故現場圖、道路交通事故調查報
    告表㈠、㈡-1、肇事現場及車輛受損照片等件在卷可稽，是此
    部分事實堪以認定。
  ㈡被告與告訴人雙方機車是否發生擦撞一節，告訴人於警詢雖
    陳稱：我當時騎車行經事故路口時，車身左後方遭被告駕駛
    的車輛碰撞等語（偵卷第11-12頁）。然於偵查則證稱：我
    當時騎乘機車要紅燈右轉時遭同向之被告擦撞等語（偵卷第
    64頁）。嗣於原審則又改稱：當時剛起步我就遭被告從後方
    撞倒，我當下沒有回頭看哪邊被撞，也不確定車身的哪個位
    置被撞，但我感覺是右邊被撞到等語（原審卷第204-206頁
    ）。惟於本院則陳稱：被告機車撞到我，當時我無法分辯撞
    到左邊，還是右邊(本院卷第53頁)。經核告訴人就其機車遭
    被告撞擊位置所為歷次供述前後不一，是否可信，非屬無疑
    。倘若被告機車有擦撞告訴人機車後方，衡情告訴人機車車
    身後方理應有碰撞痕跡存在，然告訴人於原審卻證稱其所騎
    機車後方並無擦痕等語（原審卷第205-206頁），亦與常情
    不符，是被告與告訴人當時有無發生碰撞一情，實屬有疑。
　㈢被告雖於案發約7日後之109年1月14日製作道路交通事故談話
    紀錄表時自承其右側車身與告訴人左側車身發生碰撞等語（
    偵卷第31頁），然被告對此陳稱：因為當時告訴人先做筆錄
    ，說我擦撞她，警察要跟我確認，我想說縱然有擦撞，也是
    告訴人撞我，也不是我撞告訴人，所以我才在筆錄上面簽名
    ，實際上我認為沒有與告訴人發生擦撞(本院卷第54頁)。告
    訴人指證兩車擦撞內容既有可疑，且參諸起訴書所列舉其他
    證據，均不足以補強兩車確有擦撞一情，自難僅憑被告曾於
    警製道路交通事故談話紀錄表坦認與告訴人發生碰撞等節，
    遽認被告確與告訴人發生擦撞。
　㈣關於告訴人有無因本件事故受有上開傷害乙情，檢察官雖提
    出上開診斷證明書為憑，告訴人並於原審證稱：我因本件車
    禍而受有診斷證明書所載傷勢，其中左手及左腿撞挫傷合併
    開放性傷口為本次車禍之新傷；而胸壁撞挫傷合併左側第四
    及第七肋骨骨折則是之前受傷復原後，因本次車禍再次受傷
    ，且是經林政鋒診所轉診至高雄榮總才發現的等語（原審卷
    第206-211頁），惟觀諸告訴人於本件事故發生後在林政鋒
    診所歷次就醫之病歷資料，其內均未見告訴人受有左手及左
    腿撞挫傷合併開放性傷口之記載，且告訴人自事故發生日之
    109年1月7日起即在該診所陸續就醫，卻遲至109年1月22日
    始經該診所診斷受有胸壁挫傷、1根肋骨閉鎖性骨折之傷勢
    （原審卷第127-151頁），則上開診斷證明書所載傷害結果
    是否確為本件車禍所致，已有可疑。再者，告訴人固於109
    年1月14日接受電腦斷層影像檢查，而經高雄榮總診斷有左
    胸肋骨骨折之傷勢，但該次檢查早已於108年12月24日排定
    ，顯非經林政鋒診所於案發後轉診而來，且經原審函詢林政
    鋒診所及高雄榮總後，林政鋒診所回覆略以：「於109年3月
    24日開立之診斷證明書是告訴人於108年5月4日發生之交通
    事故」等語，而高雄榮總則函覆：「病患至本院骨科門診主
    訴為下背痛及下肢坐骨神經症狀，而下肢及下背症狀難以認
    定是否為新傷害，也因為病患至門診時，未針對肋骨骨折處
    作為主訴，無相關之身體檢查，無法單由電腦斷層影像檢查
    判斷骨折所發生的時間。」等語，此有林政鋒診所110年5月
    26日回文及高雄榮總110年6月8日高總管字第1103402198號
    函暨所附病歷資料存卷可參（原審卷第247、251-262頁），
    益徵告訴人所受上開傷害與本件交通事故之關聯性，殊非無
    疑。另告訴人雖曾於道路交通事故談話紀錄表表示有受傷、
    自行就醫等節，但該談話紀錄表係於案發約1週後之109年1
    月14日所製作（偵卷第27-29頁），自難單憑此節反推告訴
    人於109年1月7日即因本件事故受有傷害，且告訴人於原審
    自陳：109年1月7日當晚發現手抬不起來即至林政鋒診所就
    醫等語（原審院卷第206、320頁），然查林政鋒診所當日病
    歷卻僅明載告訴人有腰痛、鵝足肌腱炎或滑囊炎等疾患（原
    審卷第127頁），是縱認胸壁撞挫傷合併左側第四及第七肋
    骨骨折為舊傷復發或加劇，也無積極證據足認與本件事故有
    關。準此，難認上開診斷證明書所載之傷害結果與本案交通
    事故間有何相當因果關係存在。
　㈤檢察官於本院請求再向林政鋒骨外科診所函查告訴人受傷是
    否為本件車禍事故造成，亦經該診所函覆：告訴人於109年1
    月22日在該診所拍攝X光，經與108年4月23日拍攝X片比較，
    於109年1月22日拍攝X光沒有發現胸部有新的骨折發生，只
    發現原先左側第7肋骨已有癒合情形，此有該珍所110年12月
    29日函文在卷可稽(本院卷第77頁)。是依上開函文內容，自
    難認起訴書所載告訴人因本件車禍受有左側第四及第七肋骨
    骨折之情為真。
五、綜上所述，檢察官所舉之證據，並未達通常一般人不致有所
    懷疑，而得以確信其為真實之程度，自難僅憑前揭證據，而
    為不利被告之認定。此外，本件復查無其他確切證據足以證
    明被告有公訴意旨所指之過失傷害犯行，基於無罪推定之原
    則，自應為被告無罪判決之諭知。
六、原審因而以不能證明被告犯過失傷害罪，而為被告無罪之諭
    知，核無違誤；檢察官上訴意旨，猶執前詞，指摘原判決不
    當，為無理由，應予駁回。
據上論結，應依刑事訴訟法第368條，判決如主文。
本案經檢察官黃昭翰提起公訴，檢察官陳俊秀提起上訴，檢察官
吳茂松到庭執行職務。
中　　華　　民　　國　　111 　年　　2 　　月　　24　　日
                  刑事第六庭    審判長法  官  李政庭
                                      法  官  王光照
                                      法  官  施柏宏
以上正本證明與原本無異。
不得上訴。
中　　華　　民　　國　　111 　年　　2 　　月　　24　　日
                                      書記官  周青玉